臺灣臺南地方法院刑事判決　　　　　　100年度簡上字第157號
上　訴　人　臺灣臺南地方法院檢察署檢察官
被　　　告　林佳俊
　　　　　　周柏霖
上列上訴人因被告等重利案件，不服本院100年度簡字第404號民
國100年4月29日第一審判決（起訴案號： 98年度偵字第16805號
、17551號，98年度少連偵字第30號， 99年度毒偵字第1045號）
，提起上訴，本院第二審合議庭判決如下：
    主  文
上訴駁回。
    事  實
一、林佳俊前於(一)、民國87年間因竊盜案件，經臺灣高等法院臺
    南分院以92年度重上更(四)字第530號判處有期徒刑1年10月確
    定；(二)、復於88年間因竊盜案件，經臺灣高等法院臺南分院
    以88年度上易字第1286號判處有期徒刑10月確定；(三)、又於
    93年間因竊盜案件，經本院以 93年度易字第451號判處有期
    徒刑9月，並經臺灣高等法院臺南分院以93年度上易字第402
    號判決駁回上訴確定，上開(二)、(三)之罪，嗣經臺灣高等法院
    臺南分院以96年度聲減字第383號裁定各減為有期徒刑5月、
    4月又15日，並就(一)、(二)之罪，定其應執行刑為有期徒刑2年
    1月，再與(三)減刑後之刑接續執行，於 96年9月3日執行完畢
    。詎林佳俊仍不知警惕，猶與周柏霖共同基於乘人急迫、輕
    率而貸與金錢，以取得與原本顯不相當重利之犯意聯絡，趁
    附表所示之借款對象即范博登急需款項而陷於急迫之際，先
    後在附表所示時間貸以附表所示金額之款項，並約定如附表
    所示之利息，而向范博登收取與原本顯不相當之重利。
二、嗣經警於 98年11月25日至林佳俊位於臺南市○區○○街476
    巷3號住處搜索， 扣得其所有而供實行附表所示重利犯罪使
    用之門號0000000000號、0000000000號行動電話各1支（含S
    IM卡各1張）、 放款記事本1本、放款名片（阿泰小額借款）
    1盒、空白商業本票4本、 空白款項借用證1本、空白現金借
    支單1本、空白讓渡證書1本；以及在周柏霖之身上及其所使
    用之車牌號碼8515-SR號自小客車內， 扣得其所有而供實行
    附表所示重利犯罪使用之門號0000000000號行動電話1支（
    含SIM卡1張）、空白商業本票1本、放款名片1盒等物，而循
    線查獲上情。
三、案經范博登訴由改制前臺南縣警察局歸仁分局報請臺灣臺南
    地方法院檢察署檢察官偵查起訴。
    理  由
一、按被告以外之人於偵查中向檢察官所為之陳述，除顯有不可
    信之情況者外，得為證據，刑事訴訟法第159條之1第 2項定
    有明文，范博登於偵查中向檢察官所為之具結陳述，係被告
    林佳俊、周柏霖以外之人於偵查中向檢察官所為之陳述，均
    未見有何顯不可信之情況，依上開規定，得為證據。又范博
    登於司法警察調查中之陳述，以及內政部警政署刑事警察局
    及改制前臺南縣警察局歸仁分局之搜索扣押筆錄、扣押物品
    目錄表各1份（ 見改制前臺南縣警察局歸仁分局南縣歸警偵
    字第0981002014號警卷第21至23、88至92頁），檢察官及被
    告二人在本院調查證據時，均知曉為審判外之言詞陳述及書
    面陳述，且至言詞辯論終結前均未聲明異議，本院審酌上開
    言詞及書面陳述作成之情況，認為適當，依刑事訴訟法第15
    9條之5第2項規定，得為證據。
二、訊據被告二人對於上揭犯行均坦承不諱，核與證人即告訴人
    范博登於司法警察調查中及偵查中向檢察官所為之陳述情節
    相符，並有內政部警政署刑事警察局及改制前臺南縣警察局
    歸仁分局之搜索扣押筆錄、 扣押物品目錄表各1份在卷可稽
    ，事證明確，被告二人犯行均洵堪認定。
三、核被告二人就附表所示二次所為， 均犯刑法第344條之重利
    罪。被告二人就上開犯行，有犯意之聯絡及行為之分擔，為
    共同正犯。又被告林佳俊有如事實欄第一項所示之犯罪前科
    ，有臺灣高等法院被告前案紀錄表附卷可憑，其於前案有期
    徒刑執行完畢後， 5年內故意再犯附表所示之犯罪，應依刑
    法第47條第1項規定加重其刑。 再者附表所示之二罪，犯意
    各別、行為互殊，應分論併罰之。
四、原審以被告二人罪證明確，依刑事訴訟法第449條第2項、第
    450條第1項、第454條第1項， 刑法第28條、第344條、第47
    條第1項、第41條第1項前段、第38條第1項第2款及刑法施行
    法第1條之1之規定，並審酌被告二人為賺取暴利而為貸款收
    取重利之行為，破壞正常金融交易秩序，導致借款人苦於高
    利而飽受經濟之壓迫，衍生社會問題，所為均屬不該，自應
    受相當之刑事非難，惟念其等犯後均坦承犯行，態度尚屬良
    好，並兼衡其等於各次犯罪之參與程度、主從關係，及前科
    素行、智識程度、生活狀況等一切情狀，分別量處如附表「
    原審判決處刑欄」所示之刑及各諭知易科罰金之折算標準，
    並就前揭事實欄第二項所示查扣之被告二人所有，而供渠等
    共同實行附表所示犯罪使用之物，併予宣告沒收，其認事用
    法，均無不合，量刑亦屬適當。上訴人雖以原審未審酌被告
    二人未與告訴人達成和解，量刑不無再行斟酌為由提起上訴
    ，然按量刑乃法院為求個案裁判之妥當性，在法律秩序之理
    念、法律感情及比例原則等規範內，有自由裁量之權限，倘
    其未有逾越法律所規定之範圍，或濫用其權限，即不得任意
    指摘為違法，依前所述，原審業已詳為審酌被告犯罪所生危
    害程度、犯後態度、素行、智識、生活狀況等一切情狀，而
    量處如附表「原審判決處刑欄」所示之刑，與罪刑相當原則
    無違，縱然被告二人未與告訴人達成和解，尚不足以影響原
    審量刑之本旨，亦難謂原審有何裁量權濫用之虞，無從認為
    為原審判決關於量刑部分有何不當或違法之處，從而，本件
    上訴，難認有理，應予駁回。
五、同案上訴人吳晉庸、林嘉清、林昱丞、林佳俊部分，均經撤
    回上訴而確定，又檢察官亦僅就附表事實上訴（見本院簡上
    卷第28至30頁上訴狀、第166頁背面審理筆錄）， 均附此敘
    明。
據上論斷，應依刑事訴訟法第455條之1第1項、第3項、第373 條
、第368條，判決如主文。
本案經檢察官吳書嫺到庭執行職務。
中    華    民    國   100    年    12    月    14    日
                  刑事第五庭審判長法  官  蔡奇秀
                                  法  官  余玟慧
                                  法  官  陳威龍
以上正本證明與原本無異。
不得上訴。
                                  書記官  蘇嬿合
中    華    民    國   100    年    12    月    14    日
附表：
┌──┬───┬───┬───┬───┬───────┬───────┐
│編號│借款人│行為人│時間  │地點  │借款金額及利息│原審判決處刑  │
│    │      │      │      │      │（新臺幣）    │              │
├──┼───┼───┼───┼───┼───────┼───────┤
│ 1  │范博登│林佳俊│97年8 │臺南縣│借款金額50,000│林佳俊共同犯重│
│    │      │周柏霖│月間某│、市之│元，每10,000元│利罪，累犯，處│
│    │      │      │日    │某處  │、每月之利息為│有期徒刑月，│
│    │      │      │      │      │1,800元       │如易科罰金，以│
│    │      │      │      │      │              │新臺幣壹仟元折│
│    │      │      │      │      │              │算壹日。扣案之│
│    │      │      │      │      │              │門號０九三八八│
│    │      │      │      │      │              │三０七六三、０│
│    │      │      │      │      │              │0000000│
│    │      │      │      │      │              │一八、０九八０│
│    │      │      │      │      │              │九七四七四一號│
│    │      │      │      │      │              │行動電話各壹支│
│    │      │      │      │      │              │（含SIM卡各壹 │
│    │      │      │      │      │              │張）、放款記事│
│    │      │      │      │      │              │本壹本、放款名│
│    │      │      │      │      │              │片貳盒、空白商│
│    │      │      │      │      │              │業本票伍本、空│
│    │      │      │      │      │              │白款項借用證壹│
│    │      │      │      │      │              │本、空白現金借│
│    │      │      │      │      │              │支單壹本、空白│
│    │      │      │      │      │              │讓渡證書壹本，│
│    │      │      │      │      │              │均沒收。      │
│    │      │      │      │      │              │周柏霖共同犯重│
│    │      │      │      │      │              │利罪，處有期徒│
│    │      │      │      │      │              │刑貳月，如易科│
│    │      │      │      │      │              │罰金，以新臺幣│
│    │      │      │      │      │              │壹仟元折算壹日│
│    │      │      │      │      │              │。扣案之門號０│
│    │      │      │      │      │              │0000000│
│    │      │      │      │      │              │六三、０九三八│
│    │      │      │      │      │              │一四七七一八、│
│    │      │      │      │      │              │0000000│
│    │      │      │      │      │              │七四一號行動電│
│    │      │      │      │      │              │話各壹支（含SI│
│    │      │      │      │      │              │M卡各壹張）、 │
│    │      │      │      │      │              │放款記事本壹本│
│    │      │      │      │      │              │、放款名片貳盒│
│    │      │      │      │      │              │、空白商業本票│
│    │      │      │      │      │              │伍本、空白款項│
│    │      │      │      │      │              │借用證壹本、空│
│    │      │      │      │      │              │白現金借支單壹│
│    │      │      │      │      │              │本、空白讓渡證│
│    │      │      │      │      │              │書壹本，均沒收│
│    │      │      │      │      │              │。            │
├──┼───┼───┼───┼───┼───────┼───────┤
│ 2  │范博登│林佳俊│97年10│臺南縣│借款金額30,000│林佳俊共同犯重│
│    │      │周柏霖│月間某│、市之│元，每10,000元│利罪，累犯，處│
│    │      │      │日    │某處  │、每月之利息為│有期徒刑月，│
│    │      │      │      │      │1,800元       │如易科罰金，以│
│    │      │      │      │      │              │新臺幣壹仟元折│
│    │      │      │      │      │              │算壹日。扣案之│
│    │      │      │      │      │              │門號０九三八八│
│    │      │      │      │      │              │三０七六三、０│
│    │      │      │      │      │              │0000000│
│    │      │      │      │      │              │一八、０九八０│
│    │      │      │      │      │              │九七四七四一號│
│    │      │      │      │      │              │行動電話各壹支│
│    │      │      │      │      │              │（含SIM卡各壹 │
│    │      │      │      │      │              │張）、放款記事│
│    │      │      │      │      │              │本壹本、放款名│
│    │      │      │      │      │              │片貳盒、空白商│
│    │      │      │      │      │              │業本票伍本、空│
│    │      │      │      │      │              │白款項借用證壹│
│    │      │      │      │      │              │本、空白現金借│
│    │      │      │      │      │              │支單壹本、空白│
│    │      │      │      │      │              │讓渡證書壹本，│
│    │      │      │      │      │              │均沒收。      │
│    │      │      │      │      │              │周柏霖共同犯重│
│    │      │      │      │      │              │利罪，處有期徒│
│    │      │      │      │      │              │刑貳月，如易科│
│    │      │      │      │      │              │罰金，以新臺幣│
│    │      │      │      │      │              │壹仟元折算壹日│
│    │      │      │      │      │              │。扣案之門號０│
│    │      │      │      │      │              │0000000│
│    │      │      │      │      │              │六三、０九三八│
│    │      │      │      │      │              │一四七七一八、│
│    │      │      │      │      │              │0000000│
│    │      │      │      │      │              │七四一號行動電│
│    │      │      │      │      │              │話各壹支（含SI│
│    │      │      │      │      │              │M卡各壹張）、 │
│    │      │      │      │      │              │放款記事本壹本│
│    │      │      │      │      │              │、放款名片貳盒│
│    │      │      │      │      │              │、空白商業本票│
│    │      │      │      │      │              │伍本、空白款項│
│    │      │      │      │      │              │借用證壹本、空│
│    │      │      │      │      │              │白現金借支單壹│
│    │      │      │      │      │              │本、空白讓渡證│
│    │      │      │      │      │              │書壹本，均沒收│
│    │      │      │      │      │              │。            │
└──┴───┴───┴───┴───┴───────┴───────┘